【裁判字號】    98,上訴,788
【裁判日期】    980619
【裁判案由】    違反毒品危害防制條例
【裁判全文】
臺灣高等法院高雄分院刑事判決         98年度上訴字第788號
上  訴  人
即  被  告  甲○○
上列上訴人因違反毒品危害防制條例案件，不服臺灣屏東地方法
院98年度訴字第245 號中華民國98年4 月15日第一審判決（起訴
案號：臺灣屏東地方法院檢察署98年度毒偵字第16、51、250 號
），提起上訴，本院判決如下：
     主  文
上訴駁回。
     理  由
一、按不服地方法院之第一審判決而上訴者，應向管轄第二審之
    高等法院為之。上訴書狀應敘述具體理由。上訴書狀未敘述
    上訴理由者，應於上訴期間屆滿後20日內補提理由書於原審
    法院，逾期未補提者，原審法院應定期間先命補正。第二審
    法院認為上訴書狀未敘述理由或上訴有第362 條前段之情形
    者，應以判決駁回之。但其情形可以補正而未經原審法院命
    其補正者，審判長應定期間先命補正。刑事訴訟法第361 條
    、第367 條，分別定有明文。所謂不服第一審判決之具體理
    由，必係依據卷內既有訴訟資料或提出新事證，指摘或表明
    第一審判決有何採證認事、用法或量刑等足以影響判決本旨
    之不當或違法，而構成應予撤銷之具體事由，始克當之（例
    如：依憑證據法則具體指出所採證據何以不具證據能力，或
    依憑卷證資料，明確指出所為證據證明力之判斷如何違背經
    驗、論理法則）；倘僅泛言原判決認定事實錯誤、違背法令
    、量刑失之過重或輕縱，而未依上揭意旨指出具體事由，或
    形式上雖已指出具體事由，然該事由縱使屬實，亦不足以認
    為原判決有何不當或違法者（例如：對不具有調查必要性之
    證據，法院未依聲請調查亦未說明理由，或援用證據不當，
    但除去該證據仍應為同一事實之認定），皆難謂係具體理由
    ，俾與第二審上訴制度旨在請求第二審法院撤銷、變更第一
    審不當或違法之判決，以實現個案救濟之立法目的相契合，
    並節制濫行上訴（最高法院97年度臺上字第892 號判決參照
    ）。是以上訴人之上訴書狀或補提之上訴理由書，雖有敘述
    上訴理由，惟並未具體敘述第一審判決有上述違法、不當情
    形，即與未敘述具體理由無異，其所為上訴，即不符合上訴
    之法定要件。
二、本件上訴人即被告甲○○（下稱被告甲○○）因違反毒品危
    害防制條例案件，經原審依毒品危害防制條例第10條第1 項
    、刑法第47條第1 項規定，論以施用第一級毒品等3 罪，累
    犯，並審酌其犯後即能坦承犯行，而其施用毒品行為於本質
    上係屬自我戕害行為，反社會性之程度應屬較低；惟施用毒
    品，不僅足以戕害其個人身心，且極易滋生其他犯罪，惡化
    治安甚重，嚴重損及公益，且被告前屢經觀察勒戒、強制戒
    治等處遇助其戒除毒品，竟再為本件施用毒品犯行，顯見其
    不思悔改，自制力亦顯不佳，以及斟酌其早於90年間即因施
    用毒品經法院判刑，之後於93年、94年均因施用毒品經法院
    判刑，足見其耽溺於毒品甚深，無視於法令存在等一切情狀
    ，各量處有期徒刑1 年4 月，並定其應執行為有期徒刑3 年
    6 月，復敘明扣案注射針筒2 支係預備供施用第一級毒品所
    用之物，爰依刑法第38條第1 項第2 款之規定宣告沒收，已
    詳敘所憑之證據與認定之理由。所為論敘，經核並無違背經
    驗法則或論理法則，量刑亦屬允當。被告甲○○於民國（下
    同）98年4 月28日收受判決後，於同年5 月11日具狀提起上
    訴謂理由容後補陳等語後，於同年5 月27日補提上訴理由謂
    ：所犯均係施用第一級毒品，犯意也均相同，因為施用毒品
    必然有藥癮性，常習性，施用毒品者均會受藥癮導致心理、
    身理都會影響之故，而未曾間斷，祈請上級法院能憫諒被告
    已有戒毒之事實，參考集合犯或連續犯判處罪刑云云。惟案
    集合犯固因其行為特質而評價為包括一罪，然並非所有反覆
    實行之行為，皆一律認為包括一罪，仍須從行為人主觀犯意
    ，自始係基於概括性，行為之時空上具有密切關係，且依社
    會通念，認屬包括之一罪為合理適當者，始足當之，否則仍
    應依實質競合予以併合處罰。尤以行為經警查獲時，其反社
    會性已具體表露，行為人已有受非難之認識，其包括一罪之
    犯行至此終止，如經司法機關為相關之處置（如具保、責付
    等）後，猶再犯罪，則主觀上顯係另行起意，客觀上其受一
    次評價之事由亦已消滅，自不得再以集合犯論（最高法院97
    年台上字第4332、4333、4506號判決意旨參照）。被告甲○
    ○係於：(一)97年10月12日22時許，施用第一級毒品海洛因1
    次，經警於97年10月13日11時許查獲，扣得其所有預備供施
    用第一級毒品海洛因所用之注射針筒2 支；(二)於97年10月20
    日某時許，施用第一級毒品海洛因1 次，為警於97年10月22
    日13時50分許，因另涉竊盜案逃亡經警逮捕後，經其同意採
    集尿液送驗後呈毒品陽性反應而查獲；(三)於97年12月18日8
    時許，施用第一級毒品海洛因；為警於97年12月18日21時30
    分許，盤查並經其同意採集尿液送驗後呈毒品陽性反應而查
    獲上情，此經其自承在卷，是其各次施用之犯行均係在被警
    查獲後一再施用無訛，且上開施用行為並非在同日密切接續
    為之，依上開最高法院之判決意旨觀之，被告各次為警查獲
    時，其反社會性已具體表露，行為人已有受非難之認識，其
    包括一罪之犯行應於每次查獲時即終止，自不得論以集合犯
    ，原判決認應予數罪併罰，適用法則核無不合。再者，連續
    犯之規定在被告上開行為前業經廢止，是亦無適用連續犯之
    餘地，從而上訴意旨並未依據卷內既有訴訟資料或提出新事
    證，指摘或表明第一審判決有何採證認事、用法或量刑等足
    以影響判決本旨之不當或違法，而構成應予撤銷之具體事由
    ，按之上開規定，被告甲○○之上訴顯屬違背法律上之程式
    ，應由本院依同法第367 條前段、第372 條規定，不經言詞
    辯論逕行判決如主文。
中    華    民    國    98    年    6     月    19    日
              刑事第四庭    審判長法  官  蕭權閔
                                  法  官  陳吉雄
                                  法  官  李嘉興
以上正本證明與原本無異。
如不服本判決應於收受本判決後10日內向本院提出上訴書狀，其
未敘述上訴理由者，並得於提起上訴後10日內向本院補提理由書
狀（均須按他造當事人之人數附繕本）「切勿逕送上級法院」。
中    華    民    國    98    年    6     月    19    日
                                  書記官  郭榮芳


司法院資訊處製作；財團法人民間司法改革基金會備份。
